臺灣臺中地方法院刑事判決
111年度交訴字第101號
公  訴  人  臺灣臺中地方檢察署檢察官
被      告  范雪梅


選任辯護人  黃邦哲律師（法扶律師）
上列被告因肇事逃逸罪等案件，經檢察官提起公訴（110年度偵
字第30480號），因被告於本院準備程序中，就被訴肇事逃逸事
實部分為有罪之陳述，經告知簡式審判程序之旨，並聽取當事人
之意見後，經本院合議庭裁定由受命法官獨任行簡式審判程序，
本院判決如下：
    主    文
范雪梅犯駕駛動力交通工具發生交通事故，致人傷害而逃逸罪，
處有期徒刑陸月，如易科罰金，以新臺幣壹仟元折算壹日。
    犯罪事實
一、范雪梅於民國110年2月7日17時26分許，駕駛車牌號碼0000-
    00號自用小客車，沿臺中市大雅區神林南路由南往北方向行
    駛，行經神林南路198號前時，本應注意駕駛自用小客車行
    至設有行車管制號誌交岔路口，左轉彎應讓對向直行車先行
    ，而依當時天候晴、日間自然光線、柏油路面乾燥、無缺陷
    、無障礙物及視距良好等情，並無不能注意之情，竟疏未注
    意及此，貿然左轉彎，適有陳鏈安騎乘車牌號碼000-000號
    普通重型機車，沿神林南路由北往南方向行駛至該處，兩車
    發生碰撞，致陳鏈安人車倒地，受有腦震盪、上頷骨閉鎖性
    骨折、頭部未明示部位開放性傷口、頭部其他部位擦傷、左
    側肩膀擦傷、右側手部擦傷、右側膝部擦傷、左側手部擦傷
    、左側踝部擦傷、右側耳擦傷、左側膝部擦傷等傷害（所涉
    過失傷害部分，業經撤回告訴，由本院另為不受理判決）。
    詎范雪梅見己肇事致陳鏈安人車倒地受傷後，竟不思救助傷
    者，反基於肇事逃逸之犯意，駕車離開現場，嗣經陳鏈安報
    案，由警方調閱相關監視器畫面而循線查獲上情。
二、案經陳鏈安訴由臺中市政府警察局大雅分局報告臺灣臺中地
    方檢察署檢察官偵查起訴。
    理    由
壹、證據能力部分
一、本件被告范雪梅所犯為死刑、無期徒刑、最輕本刑為3年以
    上有期徒刑以外之罪，且非高等法院管轄第一審之案件，而
    被告於本院行準備程序中，就被訴事實為有罪之陳述，經本
    院告知簡式審判程序之旨，並聽取當事人之意見後，由本院
    依刑事訴訟法第273條之1第1項裁定行簡式審判程序。又依
    刑事訴訟法第273條之2、第159條第2項之規定，簡式審判程
    序不適用傳聞法則有關限制證據能力之相關規定。
二、又本案判決以下所引用之非供述證據，無刑事訴訟法第159
    條第1項規定傳聞法則之適用，經本院於審理時依法踐行調
    查證據程序，被告及其辯護人與檢察官均不爭執各該證據之
    證據能力，且與本案待證事實具有自然之關聯性，亦查無依
    法應排除其證據能力之情形，依法自得作為證據。    
貳、實體部分
一、認定犯罪事實所憑之證據及理由：
　　上開犯罪事實，業據被告於本院準備程序及審理時均坦承不
    諱，核與證人即告訴人陳鏈安於警詢及偵訊證述之情節相符
    （見偵卷第27頁至第33頁、第103頁至第137頁），並有臺中
    市政府警察局大雅分局刑案呈報單、員警職務報告、110年2
    月11日清泉醫院傷害診所證明書、臺中市政府警察局道路交
    通事故初步分析研判表、監視器錄影畫面翻拍照片、臺中市
    政府警察局道路交通事故當事人登記聯單、道路交通事故現
    場圖、道路交通事故調查報告表㈠㈡、臺中市政府警察局交通
    事故補充資料表、現場暨車損照片、110年2月23日清泉醫院
    診所證明書、告訴人傷勢照片、臺中市車輛行車事故鑑定委
    員會111年2月22日中市車鑑字第1100011466號函暨檢附之臺
    中市車輛行車事故鑑定委員會中市車鑑0000000號鑑定意見
    書（見偵卷第19頁至第21頁、第41頁至第51頁、第63頁至第
    75頁、第81頁至第97頁、第107頁、第111頁、第157頁至第1
    60頁）、臺中市交通事件裁決處111年6月28日中市交裁管字
    第1110040156號函暨檢附之臺中市車輛行車事故鑑定覆議委
    員會覆議字第0000000號覆議意見書（見本院卷第105頁至第
    108頁）在卷可證。足認被告上開任意性之自白核與事實相
    符。是本件事證明確，被告上開肇事逃逸之犯行，洵堪認定
    ，應依法論科。
二、論罪科刑：
(一)本件被告行為後，刑法第185條之4於110年5月28日修正公 
    布，並於同年月30日施行。修正前刑法第185條之4原規定：
    「駕駛動力交通工具肇事，致人死傷而逃逸者，處1年以上7
    年以下有期徒刑。」，修正後刑法第185條之4則規定：「駕
    駛動力交通工具發生交通事故，致人傷害而逃逸者，處6月
    以上5年以下有期徒刑；致人於死或重傷而逃逸者，處1年以
    上7年以下有期徒刑。犯前項之罪，駕駛人於發生交通事故
    致人死傷係無過失者，減輕或免除其刑。」，修正後刑法第
    185條之4依行為人對法益侵害程度及結果為（普通）傷害、
    重傷害或死亡之不同，科以不同法定刑度，其中致人傷害而
    逃逸之法定刑，由修正前之「處1年以上7年以下有期徒刑」
    ，修正為「處6月以上5年以下有期徒刑」刑度，修正後法定
    刑已較修正前輕，應以修正後之刑法第185條之4之規定較有
    利於被告，依刑法第2條第1項後段之規定，本案自應適用修
    正後刑法第185條之4之規定。
(二)是核被告所為，係犯修正後刑法第185條之4第1項前段之駕
    駛動力交通工具發生交通事故致人傷害而逃逸罪。又被告駕
    駛自用小客車，行至設有行車管制號誌交岔路口，左轉彎未
    讓對向直行車先行，為肇事主因，有臺中市車輛行車事故鑑
    定委員會中市車鑑0000000號鑑定意見書及臺中市車輛行車
    事故鑑定覆議委員會覆議字第0000000號覆議意見書在卷可
    佐（見偵卷第159頁至第160頁、本院卷第107頁至第108頁)
    ，其過失責任甚為明確，自無刑法第185條之4第2項減輕或
    免除其刑規定之適用，併此敘明。
(三)按被告構成累犯之事實及應加重其刑之事項，均應由檢察官
    主張並具體指出證明之方法後，經法院踐行調查、辯論程序
    ，方得作為論以累犯及是否加重其刑之裁判基礎（最高法院
    110年度台上字第5660號判決意旨參照）。經查，本案起訴
    書既未記載被告構成累犯之事實及請求對本案犯行依累犯規
    定加重其刑，且檢察官於本院審理時亦未主張被告構成累犯
    之事實及請求對本案犯行依累犯規定加重其刑，此有起訴書
    及本院審理筆錄附卷可查。是依上開說明，本院審酌檢察官
    並未就被告是否構成累犯、應以累犯規定加重其刑等事項為
    任何主張，為落實中立審判之本旨、保障被告受公平審判之
    權利，爰不職權調查、認定被告是否構成累犯以及有無依累
    犯規定加重其刑之必要，但仍依刑法第57條第5款規定，將
    被告可能構成累犯之前科、素行資料列為本案犯行之量刑審
    酌事由，而對被告所應負擔之罪責予以充分評價，附此敘明
    。　　　　
(四)至被告之辯護人於本院審理時請依刑法第59條規定酌量減輕
    其刑等語。惟本案依修正後刑法第185條之4規定之法定刑度
    為「6月以上5年以下有期徒刑」，其最低刑度為6月，已無
    情輕法重之情況，且本案亦查無另有特殊之原因與環境，在
    客觀上足以引起一般同情，而有顯可憫恕之處，尚無從依刑
    法第59條規定酌減其刑，併此敘明。
(五)爰審酌被告因過失發生交通事故後，明知告訴人已人車倒地
    受傷，竟未下車查看，加以協助就醫或等待警方到場處理，
    亦未留下姓名與聯絡方式，即逕駕車離開現場，對被害人生
    命、身體安全顯未盡完全之照護，致告訴人之傷害有擴大及
    日後難以求償之風險，其行為實值非難。惟念及被告於本院
    準備程序及審理時均坦承犯行，並已與告訴人成立調解，除
    調解期日當場給付告訴人新臺幣（下同）3萬元外，餘款5萬
    元部分亦有如期給付，此有本院調解程序筆錄及電話紀錄表
    各1份附卷可憑（見本院卷第151頁至第154頁、第201頁），
    其犯罪態度尚佳，兼衡被告於本案前，曾因公共危險案件，
    經本院判決判處刑罪確定之前科素行狀況，有臺灣高等法院
    被告前案紀錄表附卷可稽（見本院卷第15頁至第17頁），暨
    被告所自陳之智識程度、家庭經濟狀況（見本院卷第213頁
    ），與被告犯罪之動機、目的等一切情狀，量處如主文所示
    之刑，並諭知易科罰金之折算標準。
據上論斷，應依刑事訴訟法第273條之1第1項、第299條第1項前
段，刑法第2條第1項後段、第185條之4第1項前段、第41條第1項
前段，判決如主文。
本案經檢察官陳宜君提起公訴，檢察官劉世豪、張子凡到庭執行
職務。
中    華    民    國    111    年    12    月    16   日
                  刑事第十五庭 法  官 曹錫泓
以上正本證明與原本無異。　　　　　　　　　 
如不服本判決應於收受判決後20日內向本院提出上訴書狀，並應
敘述具體理由；其未敘述上訴理由者，應於上訴期間屆滿後20日
內向本院補提理由書（均須按他造當事人之人數附繕本）「切勿
逕送上級法院」。
告訴人或被害人如不服判決，應備理由具狀向檢察官請求上訴，
上訴期間之計算，以檢察官收受判決正本之日起算。
                               書記官 張雅如 
中　　華　　民　　國　　111 　年　　12　　月　　19　　日
附錄本案論罪科刑法條全文
刑法第185條之4
駕駛動力交通工具發生交通事故，致人傷害而逃逸者，處6月以
上5年以下有期徒刑；致人於死或重傷而逃逸者，處1年以上7年
以下有期徒刑。
犯前項之罪，駕駛人於發生交通事故致人死傷係無過失者，減輕
或免除其刑。